臺灣新竹地方法院刑事判決　　　　　　　　　　　　九十二年度交訴字第一００號
　　公　訴　人　臺灣新竹地方法院檢察署檢察官
　　被　　　告　乙○○
右列被告因過失致死案件，經檢察官聲請簡易判決處刑（九十二年度偵字第五三二二
號），本院認不宜，逕改以通常程序審理並判決如左：
    主  文
乙○○因過失致人於死，處有期徒刑捌月。
    事  實
一、乙○○於民國九十二年七月十日七時許，駕駛車號ＪＺ—八七九五號墨綠色之自
    小客車，沿新竹市○○路由北往南方向行駛，欲至苗栗縣頭份鎮上班，於同日上
    午七時四十一分許，行經新竹市○○路○段一八四號前之內側車道時，本應注意
    車前狀況及行近行人穿越道前，應減速慢行，以便隨時採取必要之安全措施以防
    止意外發生，而依當時之天氣晴朗、有日間自然光線、道路平坦乾燥無障礙物、
    視距良好等，並無不能注意之情況，竟疏未注意，在行近經國路、國光路口前時
    ，前方適有騎乘腳踏車、已穿越經國路至內側車道上、轉由北向南方向（即與乙
    ○○同向）、沿著經國路內側車道行駛、亦與有過失之丙○○（原聲請簡易判決
    處刑書記載為：由西向東南方欲斜向穿越經國路之丙○○，經公訴人當庭更正如
    前），竟認自己可以閃過丙○○所騎乘的腳踏車而未減速，僅稍微將方向盤向右
    打後繼續往前行駛，不慎於經國路二段一八四號前之內、外側車道間偏內側車道
    處，自後方猛力撞擊丙○○所騎乘之前開腳踏車，使丙○○受撞後當場彈起並摔
    落在乙○○所駕駛的上揭自小客車左前擋風玻璃上後復跌落在地，丙○○因此受
    有頭部外傷併顱底骨折、瀰漫性蜘蛛膜下腔出血、兩側硬腦膜下出血、腦幹功能
    衰竭及左腳踝瘀傷等傷害，經送醫後仍於同年月十一日上午十時五十分不治死亡
    。
二、案經新竹市警察局報告臺灣新竹地方法院檢察署檢察官相驗後偵查聲請以簡易判
    決處刑。
    理  由
一、訊據被告乙○○固坦承曾在前揭時、地駕車不慎撞擊被害人丙○○，並導致被害
    人丙○○當場摔落在其所駕駛的自小客車左前擋風玻璃後倒地不起一事，惟矢口
    否認在車禍發生前有看到前方的被害人丙○○，認為自己並沒有什麼重大過失，
    其辯稱：我是在正常的狀況下開車，當時我前方的車很多，我開在內側車道上，
    被害人丙○○不知道是從那裡跑出來的，等我看到他時根本就已經來不及踩煞車
    ，我才會直接撞上去，被害人家屬把全部的責任都推給我是不公平的云云。
二、認定事實所憑之證據及認定之理由：
（一）經查，被害人丙○○係因本件車禍撞擊而受有頭部外傷併顱底骨折、瀰漫性蜘
      蛛膜下腔出血、兩側硬腦膜下出血、腦幹功能衰竭及左腳踝瘀傷等傷害，經送
      醫後仍於同年月十一日上午十時五十分不治死亡之事實，有衛生署新竹醫院於
      九十二年七月十一日出具之0000000號住院診斷證明書一份附於相驗卷
      第十一頁可稽，並經臺灣新竹地方法院檢察署檢察官督同法醫師相驗後製有勘
      驗筆錄、驗斷書暨相驗屍體證明書各一份附於相驗卷第十九、二二至二七頁可
      佐，復經證人即到場處理警員甲○○結證在卷，並有道路交通事故調查報告表
      （一）（二）、車禍現場照片十張附於相驗卷第八至十、十四至十八頁可稽，
      故，被害人丙○○係因本件車禍撞擊導致死亡之死亡原因，可以認定。
（二）次查，上開車禍現場恰為新竹市○○路○段之「好樂迪ＫＴＶ」前，經調閱該
      ＫＴＶ門口所裝設、直接面對經國路二段近國光路口前之監視錄影機所錄下之
      光碟片內容發現：
    １．在監視畫面所面對之經國路二段右方，為經國路二段由北往南方向與國光路
        之交岔路口，路口設有紅綠燈號誌，當時號誌是在正常運作中；
    ２．在當日上午七點四十分左右，當地由北往南方向的車流量並不大；
    ３．在畫面上看不到被害人之前是在什麼方向或位置，惟在七點四十一分五十秒
        時，被告駕駛一部深色的車（因為畫面為黑白，無法確定是什麼顏色），橫
        跨在內、外車道中間，突然從畫面左方出現，快速駛向右方的路口，該部車
        子經過後，就看見被害人在內側車道的地上翻滾，最後倒在路口前內側車道
        的機車停等區；
    ４．被告駕駛的該部自小客車通過該路口時，並未減速；
      此有扣案之上開光碟片、本院於九十三年五月四日行準備程序時當庭勘驗扣案
      光碟片內容而製作之勘驗筆錄（見本院卷第四七頁反面）及自光碟片所翻拍出
      之照片十幀（見本院卷第三一至三四頁）在卷可考。由上開光碟片的內容固然
      看不出來被害人在車禍發生前是在什麼方向或位置，但由被害人出現在畫面後
      ，一直是在內側車道偏中央分隔島部分、被告所駕駛的自小客車在撞擊被害人
      時係橫跨在內、外車道中間行駛，佐以被告一再表示自己原本都是行駛在內側
      車道上，可認，被害人在被撞擊前應當係在內側車道上行駛，否則被告何以會
      在撞擊到被害人時係跨越內、外車道行駛？
（三）復查，由上開卷附之現場照片觀之，被害人所騎乘的腳踏車僅係在後車輪上方
      的防護罩末端有明顯的凹痕，腳踏車應係在該處被撞擊（見相驗卷第十一項下
      方照片），而被害人的身體外觀除了在臉眼呈現嚴重的熊貓眼現象、鼻部有流
      血、右臉頰有四Ｘ五公分的擦傷、右胸部上緣有十Ｘ十四公分的瘀傷外，其餘
      僅在四肢部位的：左小腿正面下緣內側有二Ｘ三公分的擦傷、左腳踝部內側有
      八Ｘ八公分的瘀傷、右手背有八Ｘ八公分的瘀傷，佐以被害人所受的致命傷（
      頭部外傷併顱底骨折、瀰漫性蜘蛛膜下腔出血、兩側硬腦膜下出血、腦幹功能
      衰竭等）均集中在頭部，已如前述，足認被害人受撞擊後應該是頭部與被告所
      駕駛的自小客車擋風玻璃處直接碰撞後再摔落地面，如果被害人是正在穿越經
      國路時即左側面被被告車頭迎面撞擊，腳踏車應當是在前輪部位受損較重，而
      被害人左側受撞、向右倒地，其身體在四肢等處應不會僅有上開在左腳內側的
      擦傷、瘀傷等傷勢而己，是以，堪認被害人在被被告撞擊前，應該已經穿越經
      國路而轉與被告同向在前行駛，被告所辯顯與事實不符，不足採信。
（四）按汽車行駛行近行人穿越道前，應減速慢行；又汽車行駛時，駕駛人應注意車
      前狀況，並隨時採取必要之安全措施，道路交通安全規則第一百零三條、第九
      十四條第三項，分別定有明文。故汽車駕駛人駕車時應注意車前狀況，隨時採
      取必要之安全措施，且於行近路口時，務必減速以留意路口之各種突發狀況，
      被告領有駕駛執照，業據其陳明在卷，有上開道路交通事故調查報告表一份在
      卷可稽，其為合格之汽車駕駛人，自應瞭解上開規定之意義，並負有上開法律
      規定之注意義務。而當時之路況係晴天，有日間自然光線，且依上開現場照片
      及道路交通事故調查報告表所示，路面乾燥、無缺陷、無障礙物，視距良好，
      號誌正常，並無不能注意之情形，被告於本院審理時亦自承其工作時每日均須
      行經該路口，被告竟仍疏於注意及此，貿然在未減速、又認自己可以閃避前方
      的腳踏車之狀況下直行，被告之行為自有過失，雖然被害人將腳踏車行駛在快
      車道上亦與有過失，但被告仍難辭其過失責任。被害人丙○○因本件車禍受有
      上開傷勢並因而導致死亡之結果，與被告之過失行為間，自具有相當因果關係
      。
    綜上所述，本件事證已臻明確，被告乙○○之過失犯行洵堪認定，應予依法論科
    。至於本案雖然曾送至臺灣省竹苗地區車輛行車事故鑑定委員會及臺灣省車輛行
    車事故覆議鑑定委員會鑑定，然因該等委員會僅斟酌被告之說詞，並未考量到實
    際上光碟片所錄得之車禍狀況，故本院不予採用，併此敘明。
三、論罪與科刑：
（一）核被告乙○○所為，係犯刑法第二百七十六條第一項之過失致死罪。
（二）爰審酌被告恣意在道路上駕車，輕忽他人之生命，於犯罪後復一再托詞，在本
      案尚未找到扣案之光碟片前〈按：本件扣案之上開光碟片於車禍發生後第二天
      ，被害人家屬彭維新即已會同警員甲○○至好樂迪ＫＴＶ索取，惟承辦之警員
      嗣後一直未交出光碟片，在本院收到本案時，卷證中並無所謂光碟片，經本院
      行準備程序後，在九十三年一月十五日發函向新竹市警察局交通隊索取時，新
      竹市警察局第一分局竟仍在同年二月三日以竹市警一分交字第０九三００一二
      一五四號函函覆本院稱：「‧‧‧警員調閱光碟錄影帶，於翌日（十一）十時
      許在城北街一四八號死者丙○○住處奉承辦該案檢察官指示，將光碟交予本分
      局三組偵查員葉高偉後轉送警察局刑警隊處理，據葉員表示：『該光碟等資料
      已親送地檢署承辦檢察官』。」，有新竹市警察局第一分局上開函文暨報告單
      一份附於本院卷第二三至二五頁可稽，經公訴人再追查後，同年月六日，新竹
      市警察局第一分局業務組警員周文榮始攜帶該片光碟片至臺灣新竹地方法院檢
      察署，此有臺灣新竹地方法院檢察署九十三年二月十八日出具之竹檢雲弘九十
      二公訴蒞庭四八０二字第０三三五０號函暨報告書、地檢署簽收簿各一件等附
      於本院卷第二七至二九頁為憑〉，完全否認有由後撞擊被害人之情事，一再令
      被害人家屬認為本件係因被告的父親是警官而包庇被告，嚴重影響司法信譽，
      認被告在犯罪後避重就輕、顯無悔意，且其至今尚未與被害人家屬和解，惟考
      量被害人本身就本件車禍亦與有過失等一切情狀，量處如主文所示之刑，以資
      警惕。
四、據上論斷，應依刑事訴訟法第四百五十二條、第二百九十九條第一項前段，刑法
    第二百七十六條第一項，罰金罰鍰提高標準條例第一條前段，判決如主文。
本案經檢察官邱忠義到庭執行職務。
中　　　華　　　民　　　國　　九十三　　年　　　十　　　月　　　七　　　日
                                    臺灣新竹地方法院交通法庭
                                          審判長法  官  王  銘  勇
                                                法  官  魏  瑞  紅
                                                法　官  遲  中  慧
右正本證明與原本無異。
如不服本判決，應於判決送達後十日內向本院提出上訴狀( 應附繕本 )，上訴於臺灣
高等法院。
                                                書記官  江  靜  玲
中　　　華　　　民　　　國　　九十三　　年　　　十　　　月　　　七　　　日
附錄本案論罪科刑法條全文：
刑法第二百七十六條第一項
因過失致人於死者，處二年以下有期徒刑、拘役或二千元以下罰金。
